【裁判字號】    88,交聲,494
【裁判日期】    890229
【裁判案由】    違反道路交通管理處罰條例聲明異議
【裁判全文】
臺灣臺北地方法院交通事件裁定                    八十八年度交聲字第四九四號
    異議人即
    受處分人  東興小客車租賃
              股份有限公司    設：台北市中山區○○○路○段一三七號十一樓
    代表人    亞漢斯
    代理人    甲○○
右列受處分人因違反道路交通管理處罰條例案件，對於台北市交通事件裁決所
國八十八年八月十一日所為之處分（原處分案號：北市交裁車字第二二－二０八０三
一八二五號）聲明異議，本院裁定如左：
    主      文
原處分撤銷。
東興小客車租賃股份有限公司不罰。
    理      由
一、按領有牌照之汽車，其出廠年份，自用小客車未滿三年者免予定期檢驗，三年以
    上未滿六年者，每年至少檢驗一次，六年以上者每年至少檢驗二次；其他自用車
    及營業車未滿五年者，每年至少檢驗一次，五年以上者，每年至少檢驗二次，汽
    車所有人應於指定日期前後一個月內持行車執照、新領牌照登記書向公路監理機
    關申請檢驗，道路交通安全規則第四十四條第一項定有明文，又汽車不依限期參
    加定期檢驗者，處汽車所有人新台幣（以下同）九百元以上一千八百元以下罰鍰
    ，逾期一個月以上者並吊扣其牌照，至檢驗合格後發還，逾期六個月以上者，註
    銷其牌照，道路交通管理處罰條例第十七條第一項亦定有明文，惟上開條文乃必
    以汽車所有人占有使用該部汽車而無故不參加定期檢驗，方有適用，如登記之汽
    車所有人並未占有使用登記為其所有之汽車，且非故意不參加定期檢驗者，自難
    認可以前開條文對汽車所有人為處罰。
二、本件原處分機關認受處分人所有之車號ＡＡ－九八七六號乙種租賃小客車，於民
    國八十五年八月間出廠，本應於八十七年二月四日參加定期檢驗，詎竟不依限期
    參加該次定期檢驗，經台北市監理處於八十八年五月二十九日以受處分人有違反
    前揭道路交通管理處罰條例第十七條第一項規定之行為掣單舉發，並要求受處分
    人至監理單位檢驗並於八十八年七月十五日前到案，而受處分人於八十八年六月
    十五日收受舉發通知單後，逾六個月仍未參加定期檢驗及依限到案，原處分機關
    乃依前揭道路交通管理處罰條例第十七條第一項及違反道路交通管理事件統一裁
    罰標準及處理細則第四十四條第一項之規定於八十八年八月十一日逕行裁處受處
    分人異議人罰鍰一千八百元並註銷其所有前開車號租賃小客車牌照之處分。
三、訊據受處分人代理人甲○○固不否認上開車號租賃小客車為受處分人所有，且該
    部汽車未有於前開時間參加定期檢驗之事實（本院八十八年九月二十七日訊問筆
    錄參照），惟堅決否認有任何違反道路交通管理處罰條例之行為，辯稱：那部車
    我們公司在八十六年一月三十一日出租給乙○○，後來她竟然把車質押給不知名
    之第三人，我們也去法院告乙○○侵占，乙○○也因為如此被法院判刑確定，一
    直到現在車子都還不知道在那裡，不去驗車並不是我們公司的錯等語，經查：
    受處分人所辯稱其所有上開車號租賃小客車於八十六年一月三十一日即出租予乙
    ○○使用，約定租期二十四個月，每月租金五萬一千元，惟乙○○自八十六年九
    月一日起即未依約繳付租金並將該部汽車以一百萬元之代價質押予他人，且履催
    乙○○返還該部汽車均未獲置理，經其向台南地方法院檢察署（以下稱台南地檢
    署）提出對乙○○侵占之告訴，經台南地檢署檢察官偵查結果認乙○○確有侵占
    之犯行將其提起公訴，嗣由台南地方法院以乙○○確有將該部汽車變易持有為不
    法所有之意思，而將該部汽車質押予綽號「柳丁」之成年友人之侵占犯行，且迄
    未將該部汽車返還受處分人而判處乙○○六月有期徒刑，嗣並經確定乙節，已據
    其提出上開車號汽車之租賃契約書、起訴書及判決書等件為證，並經本院向台南
    地檢署函調取得該署八十六年度偵字第一四六四五號被告乙○○被訴侵占案件之
    偵查、審判及執行案卷核閱無誤，並有該案件之起訴書、判決書及執行指揮書附
    本院卷可稽，是由上開證據資料以觀，受處分人所有前開車號租賃小客車自八十
    六年一月三十一日起即不在其占有使用中，並為承租人乙○○將其質押於姓名年
    籍均不詳綽號「柳丁」之男子，且迄未返還受處分人，則核諸前揭說明，本件受
    處分人既未占有使用其所有前述車號汽車，該部汽車現究為何人占有使用中亦不
    得而知，何能認係受處分人占有使用該部汽車而故意不去參加定期檢驗？受處分
    人自未該當於前揭道路交通管理處罰條例第十七條第一項規定之構成要件甚明。
四、綜上所述，受處分人所有之前開車號自用小客車固有未參加定期檢驗並逾期六個
    月以上之事實，然此並非因受處分人之故意行為所致，則原處分機關認定受處分
    人有違反前開道路交通管理處罰條例第十七條第一項規定之違規事實，即與事實
    不符，此外復查無其他積極證據足以證明受處分人有原處分機關所認定之前開違
    規行為，自應作對受處分人有利之認定，原處分機關不察，遽對受處分人為前開
    裁決，即難認為允當，應認受處分人之異議為有理由，自應由本院將原處分撤銷
    ，改諭知受處分人不罰，以資適法。
據上論斷，應依道路交通案件處理辦法第二十條前段，裁定如主文。
中      華      民      國    八十九    年      二      月    二十九    日
                                      臺灣臺北地方法院交通法庭
                                          法  官  葉建廷
右正本證明與原本無異。
如不服本裁定應於送達後五日內向本院提出抗告狀
                                          書記官  江虹儀
中      華      民      國    八十九    年      三      月      三      日


司法院資訊處製作；財團法人民間司法改革基金會備份。
